臺灣桃園地方法院民事判決　九十三年度訴字第二七六號
　　原　　　告　甲○○
　　被　　　告　豪廷工程有限公司
　　法定代理人　乙○○
右當事人間給付工程款事件，經本院於中華民國九十三年六月十一日言詞辯論終結，
判決如左：
    主    文
被告應給付原告新台幣肆拾萬零玖佰肆拾捌元及自民國九十三年三月十三日起至清
償日止，按年息百分之五計算之利息。
原告其餘之訴駁回。
訴訟費用由被告負擔百分之五十五，餘由原告負擔。
本判決第一項得假執行。
原告其餘假執行之聲請駁回。
    事    實
甲、原告方面：
一、聲明：
  (一)被告應給付原告新台幣（下同）七十九萬五千元及自起訴狀繕本送達翌日起至清
    償日止，按年息百分之五計算之利息。
  (二)原告願供擔保，請准宣告假執行。
二、陳述：
  (一)原告於民國（下同）九十一年五月四日與被告簽訂承攬契約，約定由原告施作南
    投縣竹山鎮九二一震災一四九線１８Ｋ５００＋６００之邊坡掛網錨錠工程，每
    平方公尺單價為八十元（面積依實作數量結算），嗣被告追加同線１８Ｋ至１９
    Ｋ之邊坡掛網錨錠工程，經原告施作完畢，施作總面積為一萬八千平方公尺，總
    工程款為一百四十四萬元，惟被告迄今僅給付六十四萬五千元，尚欠七十九萬五
    千元未給付，爰依承攬契約之法律關係，提起本件訴訟。
  (二)對被告抗辯所為之陳述：
    1.原告施作之方式雖與原約定者略有不同，然被告於原告施作時亦在場觀看，並
      未提出異議，亦未要求原告依原約定之方式施作，且系爭工程亦經驗收通過，
      原告自不得以系爭工程有瑕疵為由，請求減少報酬。
    2.原告並未同意施作同線１８Ｋ＋０００部分之噴植植生工程，原告與訴外人黃
      國忠就該部分工程之工程款如何約定，概與原告無涉。
三、證據：提出契約書影本、工程驗收計價單影本各一件為證，暨向交通部公路總局
    第二區養護工程處函查南投縣竹山鎮九二一震災一四九線１７Ｋ－１９Ｋ邊坡掛
    網錨錠工程之工程面積。
乙、被告方面：
一、聲明：原告之訴駁回。
二、陳述：
  (一)兩造確有就南投縣竹山鎮九二一震災一四九線１８Ｋ－１９Ｋ之邊坡掛網錨錠工
    程成立承攬契約，惟該施作面積僅一萬二千九百平方公尺，非如原告所稱之一萬
    八千平方公尺。
  (二)兩造就系爭錨錠工程約定應先以機器鑽孔、灌漿，再置入鋼筋，然原告僅以人力
    將鋼筋敲入，並未依約施作，為此請求減少報酬為每平方公尺五十元。
  (三)原告原答應承作同線１８Ｋ＋０００部分之噴植植生工程，工程面積為五千五百
    平方公尺，惟被告將機器設備運抵後，原告竟藉故遲延不派員施工，被告不得已
    另找訴外人黃國忠施工，其施工報酬每平方公尺較兩造約定者加價二十元，致被
    告受有十一萬元之損害，為此就此部分主張抵銷。
三、證據：提出公路局第二區養護工程處變更預算明細表、鋪網客土施工斷面圖、追
    加第三人工程款計價單、工程結算驗收證明書各一件（以上均為影本）為證。
    理    由
一、原告主張兩造於九十一年五月四日成立承攬契約，約定由被告施作南投縣竹山鎮
    九二一震災一四九線１８Ｋ５００＋６００之邊坡掛網錨錠工程，嗣追加同線１
    ７－１９Ｋ之邊坡掛網錨錠工程，工程款為每平方公尺八十元等事實，業據其提
    出契約書一件為證，並為被告所不爭執，此部分原告主張之事實，自堪信為真實
    。
二、原告主張其施工面積合計為一萬八千平方公尺，惟為被告所否認，並辯稱：施工
    面積僅一萬二千九百平方公尺等語。經查：系爭工程施工範圍分三段，分別為１
    ８Ｋ＋０００－＋１３０，面積為五七二三點○五平方公尺，１８Ｋ＋３００－
    ＋４００，面積為四七○二平方公尺，１８Ｋ＋５６０－＋６６５，面積為三○
    二○點三平方公尺，施工面積合計為一萬三千四百四十九點三五平方公尺，有交
    通部公路總局第二區養護工程處九十三年六月三日二工養字第九三○○一一九八
    三號函一件在卷足稽，嗣兩造於本院審理中均表明同意施工面積以一萬三千四百
    四十九點三五平方公尺計算（見本院九十三年六月十一日言詞辯論筆錄），則原
    告所得請求工程款之施工面積應為一萬三千四百四十九點三五平方公尺，工程款
    合計為一百零七萬五千九百四十八元（13449.35*80=0000000）。
三、被告抗辯：原告未依造兩造約定之施工方法施作，其工作有瑕疵云云，惟為原告
    所否認。按承攬人完成工作，應使其具備約定之品質，無減少或滅失價值或不適
    於通常或約定使用之瑕疵，固為民法第四百九十二條所明定。然查：系爭工程為
    交通部公路總局第二區養護工程處委由訴外人暐聯營造股份有限公司（下稱暐聯
    公司）施作，再由暐聯公司發包與被告，被告則轉包與原告施作，本件兩造原約
    定之施工方法為原告應鑿三點八公分之孔，置入鋼筋，孔內灌１：２水泥砂漿，
    而原告係以人工將鋼筋敲入，其外再以水泥灌漿，被告法定代理人於原告施作此
    部分工程時亦在場監督等事實，有被告提出之施工圖說一件在卷足稽，並為兩造
    所不爭執，則被告之施工方法雖與原約定者有所出入，然被告於原告施作時亦有
    在場，其並未對原告之前開施作方式表示任何意見，亦未要求被告另行依約定之
    施作方式另行施作，且據以報請其業主驗收，嗣經暐聯公司及交通部公路局第二
    區養護工程處驗收完成，有交通部公路局第二區養護工程處出具之工程結算驗收
    證明書一件在卷可憑，而被告亦已自暐聯公司領取系爭工程之全數工程款，此經
    被告自承在卷，足見被告應已同意變更此部分之施作方式，尚難認其施工結果有
    何減少或滅失價值或不適於通常或約定使用之瑕疵，是被告據以主張減少報酬云
    云，尚無足採。
四、被告另抗辯：原告並未依約施作同線１８Ｋ＋０００部分之噴植植生工程，致被
    告受有十一萬元之損害等語，惟為原告所否認。按當事人主張有利於己之事實者
    ，就其事實有舉證之責任，民事訴訟法第二百七十七條前段定有明文。被告主張
    原告遲延施作同線１８Ｋ＋０００部分之噴植植生工程，致其受有十一萬元損害
    之事實，既為原告所否認，則被告就此有利於己之事實，自應舉證以實其說。經
    查：被告就此有利於己之事實，固聲請訊問證人陳永山及卓周漢，然查：證人係
    陳述自己所經歷具體事實之第三人，然據被告陳稱：陳永山並未親自見聞兩造就
    前揭噴植植生工程之締約過程，係自被告處聽聞得知，則陳永山之證言僅屬傳聞
    證據；而卓周漢亦僅係被告與原告之配偶電話聯絡時在場，並未親自見聞兩造之
    商議過程，則本院認並無傳訊該等二人之必要，而被告復未能就此有利於己之事
    實，舉證以實其說，是被告此部分之抗辯，亦無足採。
五、綜上所述，原告既已依約完成工作，被告自應給付承攬報酬一百零七萬五千九百
    四十八元，扣除被告業已支付之六十四萬五千元，被告尚應給付原告四十三萬零
    九百四十八元，則原告請求被告給付工程款四十三萬零九百四十八元及自起訴狀
    繕本送達翌日即九十三年三月十三日起至清償日止，按年息百分之五計算之利息
    ，為有理由，應予准許，逾此範圍之請求，即屬無據，應予駁回。
六、本件原告勝訴部分，係所命給付金額未逾五十萬元之判決，應依職權宣告假執行
    。至原告敗訴部分，其假執行之聲請，已失所附麗，應予駁回。
七、據上論結，本件原告之訴為一部有理由，一部無理由，依民事訴訟法第七十九條
    、第三百八十九條第一項第五款，判決如主文。
中　　　華　　　民　　　國　　九十三　　年　　　七　　　月　　　七　　　日
                                        臺灣桃園地方法院民事第三庭
~B法  官　劉佩宜
右為正本係照原本作成
如對本判決上訴須於判決送達後廿日內向本院提出上訴狀
中　　　華　　　民　　　國　　九十三　　年　　　七　　　月　　　七　　　日
~B書　記　官　吳仁心
